高雄高等行政法院裁定
　　　　　　　　　　　　 　 96年度訴字第673號
原　　　告　甲○○○
訴訟代理人　丙○○
被　　　告　財政部國有財產局台灣南區辦事處
代　表　人　乙○○　處長
上列當事人間因申租公有土地事件，原告不服財政部中華民國96
年6月4日台財訴字第09600200780號訴願決定，提起行政訴訟。
本院裁定如下：
　　主  文
本件移送於台灣高雄地方法院。
　　理  由
一、按「行政法院認其無受理訴訟權限者，應依職權以裁定將訴
    訟移送至有受理訴訟權限之管轄法院。數法院有管轄權而原
    告有指定者，移送至指定之法院。」行政訴訟法第12條之2
    第2項定有明文。又「行政機關代表國庫處分官產，係私法
    上契約行為，人民對此有所爭執，無論主張租用，抑或主張
    應由其優先承購，均應提起民事訴訟以求解決，不得藉行政
    爭訟程序請求救濟。」最高行政法院民國（下同）58年判字
    第270號著有判例可資參照。上開判例旨在說明行政機關代
    表國庫出售或出租公有財產所發生之爭議，應由普通法院審
    判，符合現行法律劃分審判權之規定，無損於人民訴訟權之
    行使，與憲法並無牴觸。再按「我國關於行政訴訟與民事訴
    訟之審判，依現行法律之規定，係採二元訴訟制度，分由不
    同性質之法院審理。關於因公法關係所生之爭議，由行政法
    院審判，因私法關係所生之爭執，則由普通法院審判。行政
    機關代表國庫出售或出租公有財產，並非行使公權力對外發
    生法律上效果之單方行政行為，即非行政處分，而屬私法上
    契約行為，當事人若對之爭執，自應循民事訴訟程序解決。
    」亦經司法院釋字第448號解釋在案。是行政機關代表國庫
    出售或出租公有財產，係基於準私人之地位所為之國庫行為
    ，屬於私法上契約行為，並非行使公權力對外發生法律效果
    之行政處分，為前引最高行政法院判例及司法院解釋所肯認
    ，自有拘束本院之效力。故行政機關代表國庫出售或出租公
    有財產，如與人民發生爭執，則屬於民事訴訟範圍，應向普
    通法院訴請裁判，非屬行政爭訟範疇。
二、本件原告起訴意旨略以：其父黃新發於59年間辦理承領高雄
    縣杉林鄉○○段78-35地號公有土地，已繳清地價，然未完
    成承領程序，而於63年間因意外事故死亡，俟高雄縣旗山地
    政事所於90年12月27日通知辦理換發土地所有權狀等事宜，
    原告等繼承人始知悉上情，並於辦理換發土地所有權狀期間
    ，查得黃新發財產總歸戶內，其中坐落高雄縣杉林鄉○○段
    36-55地號土地上尚有土造房屋祖厝一棟未辦繼承，原告等
    人旋即辦理繼承手續，並就上開土地及毗鄰之同段36-50地
    號（業經地政機關分割為同段36-89地號）國有土地一併辦
    理申租，然上開月眉段36-55地號土地已經辦理承租及承購
    完畢，而同段36-89地號土地因無法證明地上物磚造二層樓
    房之起造日期，而遭被告以原告於94年1月18日前未曾有申
    租意思表示而退件，致原告因繼承使用該土地，頓時成為無
    權占用而為不當得利者，尚需繳納補償金等語，爰求為判決
    撤銷訴願決定及原處分，並確認原告得以承租上開36-89地
    號土地。
三、查，原告於95年9月7日向被告申請承租坐落高雄縣杉林鄉○
    ○段36-50地號國有土地（按原告之父原占有使用部分，業
    經地政機關分割為同段36-89地號），經被告審查結果，以
    該土地位於行政院農業委員會水土保持局公告之山坡地範圍
    內，依行政院核示不得出租為由，於96年3月26日函復原告
    將其申請案註銷，並退還其申請證件乙節，此有承租國有非
    公用不動產申請書及被告96年3月26日台財產南管字第09600
    13068號函等影本附卷可稽。惟按行政機關代表國庫出租公
    有財產，並非行使公權力對外發生法律效果之單方行政行為
    ，而屬私法上契約行為，已經司法院釋字第448號解釋在案
    ，故本件被告否准原告承租系爭國有土地所生之爭議，乃係
    行政機關代表國庫出租公有財產之私法關係所生之爭執，為
    民事訴訟範圍，自應向普通法院訴請裁判，非屬行政爭訟事
    項，揆諸上開說明，本院對之並無審判權，自不得提起行政
    爭訟，以資救濟。從而，原告向本院提起本件訴訟，請求撤
    銷訴願決定及原處分，並確認原告得以承租上開36-89地號
    土地，乃非屬本院之權限，於法自有未合。
四、綜上所述，本件兩造因申租系爭公有土地所生之爭議，既屬
    民事訴訟範圍，自應向普通法院訴請裁判，原告向無審判權
    之本院提起本件行政訴訟，難謂合法，爰依行政訴訟法第12
    條之2第2項前段規定，依職權將本件訴訟移送於有審判權之
    台灣高雄地方法院。至原告其餘實體上理由的爭執，本院即
    無再予論述之必要，併此敘明。
五、依行政訴訟法第12條之2第2項前段、第104條、民事訴訟法
    第95條、第78條，裁定如主文。
中　　華　　民　　國　　96　　年　  10　　月　 30  　 日
                  第三庭審判長法  官　邱政強
                              法  官　詹日賢
                              法  官　李協明
以上正本係照原本作成。
如不服本裁定，應於裁定送達後10日內以書狀敘明理由，經本院
向最高行政法院提出抗告（須按對造人數附具繕本）。
中　　華　　民　　國　　96　　年　  10　　月　 30  　 日
　　　　　　　　　　　　　　　書記官  周良駿
